臺灣高等法院刑事判決
109年度原上易字第13號
上  訴  人  
即  被  告  蔡家誠



指定辯護人  本院公設辯護人戴遐齡  
上列上訴人因竊盜案件，不服臺灣桃園地方法院108年度審原易
字第176號，中華民國108年12月27日第一審判決（起訴案號：臺
灣桃園地方檢察署108年度偵字第28921號），提起上訴，本院判
決如下：
    主  文
上訴駁回。
    事  實
蔡家誠於民國108 年8 月2 日凌晨3 時30分許，騎乘不知情之胞
弟蔡嘉紋所有之車牌號碼000-000 號普通重型機車，行經桃園市
○鎮區○○路000 號對面時，意圖為自己不法之所有，基於竊盜及
毀損之犯意，持路邊拾得之石頭，擊破黃志銘所管領、使用停放
在該處之車牌號碼000-00號營業用小客車副駕駛座車窗玻璃足生
損害於黃志銘，再徒手竊取黃志銘所有放置車內之現金新臺幣（
下同）2,000 元，得手後騎車逃離現場。
    理  由
一、當事人對於本院作為得心證依據之被告以外之人於審判外陳
    述，經本院審理時逐項提示，均同意作為證據，本院審酌各
    項證據作成時之狀況，認為並無不可信或不適當之情事，依
    刑事訴訟法第159條之5第1項規定，均有證據能力。 
二、前揭犯罪事實，業據上訴人即被告蔡家誠於警詢、原審準備
    程序、審理及本院審理時坦承不諱（偵卷第9至1 1 頁，原
    審卷第55、69頁，本院卷第77頁），復有告訴人黃志銘於警
    詢之指述、證人蔡嘉紋於警詢之證述在卷可稽（偵卷第25至
    27、41至43頁），並有車牌號碼000-000 號普通重型機車車
    輛詳細資料報表、車牌號碼000-00號營業小客車行照、現場
    照片暨監視錄影影像之擷取畫面在卷可稽（偵卷第49、51、
    59至79頁背面），堪認被告前開任意性自白，核與事實相符
    ，洵堪採信。是被告本件犯行，事證明確，堪以認定，應依
    法論科。
三、論罪：
  ㈠核被告所為，係犯刑法第320 條第1 項之竊盜罪及同法354 
    條之毀損罪（被告行為後，刑法第354條規定雖經立法院修
    正，並由總統於108年12月25日以華總一義字第10800140641
    號令公布施行，於同年月27日生效，惟該項修正僅係依刑法
    施行法第1條之1第2項前段規定將罰金數額修正提高30倍，
    以增加法律明確性，並使刑法分則各罪罰金數額具內在邏輯
    一致性，罪刑並未實質修正，不生比較新舊法之問題，應逕
    適用裁判時有效之規範，即現行刑法第354條之規定）。
　㈡被告以一行為觸犯上揭2 罪名，為想像競合犯，應依刑法第
    55條規定從一重以竊盜罪處斷。
　㈢按刑法第47條第1 項規定：受徒刑之執行完畢，或一部之執
　　行而赦免後，5 年以內故意再犯有期徒刑以上之罪者，為累
　　犯，加重本刑至2分之1。主要著眼於犯罪行為人前既已受自
　　由刑之執行，自當知所悔改，如執行完畢未久，又再故意犯
　　罪，足見其對於刑罰反應力薄弱，故必須再延長其矯正期間
　　，藉此協助其重返社會，同時亦兼顧防衛的效果。惟對於刑
　　法第47條第1 項規定，若不分情節，基於累犯者有其特別惡
    性及對刑罰反應力薄弱等立法理由，一律加重最低本刑，於
    不符合刑法第59條所定要件之情形下，致生行為人所受之刑
    罰超過其所應負擔罪責之個案，其人身自由因此遭受過苛之
    侵害部分，對人民受憲法第8 條保障之人身自由所為限制，
    不符憲法罪刑相當原則，牴觸憲法第23條比例原則，業經司
    法院釋字第775 號解釋在案。為避免發生上述罪刑不相當之
    情形，法院就該個案應依本解釋意旨，裁量是否加重最低本
    刑。至如何能避免發生「罪刑不相當」之情形，自應審酌犯
    罪行為人之前、後案之犯罪類型、行為態樣是否相同或類似
    ；前案執行完畢與後案發生之時間相距長短；前案是故意或
    過失所犯；前案執行是入監執行完畢，抑或易科罰金或易服
    社會勞動而視為執行完畢；前、後案對於他人生命、身體、
    財產等法益侵害情形如何等具體個案各種因素，再兼衡後案
    犯罪之動機、目的、計畫、犯罪行為人之年齡、性格、生長
    環境、學識、經歷、反省態度等情綜合判斷，以觀其有無特
    別惡性或對刑罰反應力薄弱而決定是否依累犯規定加重最低
    本刑（最高法院108年度台非字第176號判決參照）。查被告
    前因⑴竊盜案件，經臺灣新北地方法院以104年度原易字第56
    號判決判處有期徒刑6月確定；⑵竊盜案件，經臺灣新北地方
    法院以104年度原易字第98號判決判處有期徒刑6月確定；⑶
    搶奪案件，經原審法院以105年原訴字第8號判決判處有期徒
    刑7月確定；⑷竊盜案件，經臺灣新北地方法院以107年度少
    簡字第1號判決判處有期徒刑3月確定；⑸加重竊盜案件，經
    原審法院院以106年度審原易字第151號判決判處有期徒刑7
    月確定，上開⑴、⑵、⑷、⑸所示之罪刑，嗣經臺灣新北地方法
    院以107年度聲字第4475號裁定定應執行有期徒刑1年5月確
    定（檢察官執行指揮書執行期間為105年7月20日至108年3月
    5日），並與⑶所示之罪刑（檢察官執行指揮書執行期間為10
    5年3月25日至105年7月19日）接續執行，於106年1月24日縮
    短刑期假釋出監付保護管束，斯時⑶所示之罪刑業已執行完
    畢，有本院被告前案紀錄表在卷可稽（本院卷第27至30、45
    頁），其受徒刑之執行完畢，5 年以內故意再犯本案有期徒
    刑之罪，為累犯，衡酌被告前已多次犯竊盜罪而經法院判刑
    並入監執行，與本案犯罪類型完全相同，足見被告對刑罰之
    反應力薄弱，認被告本案前開犯行依刑法第47條第1 項規定
    加重其刑，並未悖於罪刑相當原則及比例原則，爰應依刑法
    第47條第1 項規定加重其刑。
四、原審以被告罪證明確，適用刑法第320 條第1 項、第354 條
    （原判決論以修正前刑法第354條固有不當，惟修正前後之
    罪刑並無不同，已如前述，自無礙判決之本旨，不構成撤銷
    之事由，併附敘明）、第55條、第47條第1 項（原判決主文
    固未載明累犯，惟參照其理由、論罪法條以觀，足徵僅屬判
    決精簡）、第38條之1 第1 項前段、第3 項規定，並審酌被
    告年值青壯，不思以正當方式獲取財物，竟圖不勞而獲，恣
    意為竊盜、毀損犯行，顯然欠缺對他人財產權之尊重，且已
    有多次竊盜等財產犯罪前科，素行不佳，惟念被告犯後坦承
    罪行，兼衡其犯罪動機、情節及所生危害暨其生活及經濟狀
    況、智識程度等一切情狀，量處有期徒刑7月，復說明：被
    告竊得未扣案之現金2,000 元，屬被告之犯罪所得，且未實
    際合法發還予被害人，應依刑法第38條之1 第1 項前段、第
    3 項規定宣告追徵其價額（因該等犯罪所得已與被告本身固
    有之金錢混同，性質上已無從就原始犯罪所得為沒收，應逕
    行諭知追徵其價額，原判決贅載「沒收於全部或一部不能沒
    收，或不宜沒收時」等語固有瑕疵，惟此屬檢察官執行程序
    時所應決定之事項，且尚就該等追徵犯罪所得之價額部分不
    生影響，無礙判決本旨，尚不構成撤銷事由，附此敘明）。
    核其認事用法俱無違誤，量刑及沒收尚屬允當。
五、被告上訴意旨主張，原審量刑過重，請求予以從輕量刑云云
    。惟量刑輕重，係屬法院得依職權自由裁量之事項，苟其量
    刑已以行為人之責任為基礎，並斟酌刑法第57條各款所列情
    狀，而未逾越法定刑度或有濫用權限情事，即不得任意指為
    違法。原審已就被告之量刑刑度詳為審酌如上，其量刑既未
    逾越法定刑度，亦未濫用自由裁量之權限，自難認有何不當
    。被告上訴請求從輕量刑，亦為無理由，應予駁回。　　
據上論斷，應依刑事訴訟法第368條，判決如主文。
本案經檢察官陳佳秀到庭執行職務。
中　　華　　民　　國　　109 　年　　4 　　月　　22　　日
                  刑事第二十五庭審判長法　官  宋松璟
                                      法　官  黃翰義
                                      法　官  陳彥年
以上正本證明與原本無異。
不得上訴。
                                      書記官  彭秀玉
中　　華　　民　　國　　109 　年　　4 　　月　　22　　日